臺灣高等法院交通事件裁定　　　　　　　　　　　　　九十三年度交抗字第五九四號
　　抗　告　人
　　即原處分機關　臺北市交通事件裁決所
　　代　表　人　　吳明德
　　受　處分人　　甲○○
右抗告人因受處分人違反道路交通管理處罰條例案件，不服臺灣士林地方法院九十二
年度交聲字第一一七一號，中華民國九十三年六月二十五日裁定，提起抗告，本院裁
定如左：
    主  文
原裁定撤銷，發回臺灣士林地方法院。
    理  由
一、原處分機關即臺北市交通事件裁決所略以：受處分人甲○○於民國（下同）九十
    二年八月二十七日十八時三十分許，駕駛車號ＣＱ─五七六０號自小客車，沿臺
    北市○○路西向東方向行駛內側車道至東湖國小地下停車場入口前左轉時，其右
    前車身與沿東湖路東向西方向行駛，由林志勇駕駛之車號ＳＤＳ─四０三號輕機
    車前車頭相撞而肇事，致林志勇受有右大腿骨折等傷害，為臺北市政府警察局交
    通警察大隊員警以「1.轉彎車未讓直行車先行；2.違反道路交通安全規則肇事致
    人受傷。」為由，填製台北市政府警察局北市警交大字第ＡＸＸ０三二四○八號
    舉發違反道路交通管理事件通知單舉發，嗣以北市裁三字第裁二二─ＡＸＸ○三
    二四○八號違反道路交通管理事件裁決書依道路交通管理處罰條例第四十八條第
    六款、六十一條第三項第一款規定及第六十三條第一項第一款，裁處受處分人罰
    鍰新台幣（下同）九百元並記違規點數一點及吊扣駕駛執照三個月。
二、受處分人異議意旨略以：伊於右揭時地較林志勇所騎乘之車號ＳＤＳ─四０三號
    輕機車先行到達交岔路口之中心處，因伊所有之自小客車受損部位為右前葉子板
    ，其撞擊點亦在右前葉子板，足見伊車已轉彎完成，且已早先到達中心處，依道
    路交通安全規則第一百零二條第一項第六款但書規定，應是車號ＳＤＳ─四０三
    號輕機車要讓伊車先行，況輕機車騎士未注意車前狀況，業經臺北市車輛行車事
    故鑑定委員會鑑定，對造機車屬超速行駛，機車撞擊力道相當大，否則伊所駕駛
    之自小客車右前方不致受損如此嚴重，綜上所述，異議人並未違規，爰聲明異議
    云云。
三、原裁定則以：
  (一)受處分人於九十二年八月二十七日十八時三十分許，駕駛車號ＣＱ─五七六０號
    自小客車沿臺北市○○路西向東方向行駛內側車道至東湖國小地下停車場入口前
    左轉時，其右前車身與沿東湖路東向西方向行駛由林志勇所駕駛之車號ＳＤＳ─
    四０三號輕機車前車頭相撞而肇事，致林志勇受有右側股骨中段三分之一粉碎性
    骨折、右膝撕裂傷及雙下腋多處擦傷等事實，為受處分人供承在卷（見原審卷二
    七、二九頁），並經被害人林志勇於刑事案件偵查中具結證述綦詳（見原審卷四
    ○頁，臺灣士林地方法院檢察署九十三年度偵字第九三二號偵查案件訊問筆錄）
    ，復有診斷證明書、臺北市○○○○○道路交通事故現場圖、補充資料表、談話
    記錄表、分析研判表（見原審卷十五至十九、三六頁）及現場照片五幀在卷可稽
    ，而受處分人與被害人林志勇於偵查中達成民事和解，被害人林志勇因而撤回刑
    事告訴，故檢察官對異議人為不起訴處分等情，業經原審調取台灣士林地方法院
    檢察署九十三年度偵字第九三二號偵查卷宗核閱屬實。
  (二)按汽車行駛至交岔路口，左轉彎時，應距交岔路口三○公尺前顯示方向燈或手勢
    ，行至交岔路口中心處左轉，並不得占用來車車道搶先左轉；又轉彎車應讓直行
    車先行，但直行車尚未進入交岔路口，而轉彎車已達中心處開始轉彎，直行車應
    讓轉彎車先行，道路交通安全規則第一百零二條第一項第四款、第六款分別定有
    明文。依受處分人及機車騎士林志勇前揭所述行車動態，受處分人駕駛自小客車
    沿臺北市○○路西向東方向內側車道，行駛至東湖國小地下停車場入口前欲左轉
    ，其為左轉彎車，而林志勇則騎乘機車沿東湖路東向西方向直行，為直行車，揆
    諸前開規定，受處分人行至該交叉路口前，應注意左右來車車輛動態，待行至交
    岔路口中心處始可左轉，並禮讓有優先路權之直行車先行，然依卷附事故現場圖
    觀之，受處分人之車輛於肇事後呈約四十五度角斜停於交岔路口，車頭位置尚未
    達交岔路口中心處，依此小角度轉彎、及肇事後車頭位置加以研判，已足認定受
    處分人並非行至交岔路口中心處始左轉，而係搶先左轉。本件受處分人之自小客
    車車損部位固在右前葉子板處，有車損照片在卷可稽（見原審卷八頁），受處分
    人執之謂其是已過路口中心線，才被對方車輛碰撞，故應是直行車未讓伊之轉彎
    車先行云云。但車號ＳＤＳ─四０三號輕機車對異議人而言，係擁有先行路權之
    直行車，異議人應研判該車之車速、距離確為安全時始可轉彎駛入交岔路口，否
    則，任何無路權之人儘可恣意與有優先路權者爭道，若肇事則以是有路權者追撞
    或碰撞為由卸責，則交通安全規則所規範優先路權之行車秩序將喪失殆盡。本件
    受處分人坦承於左轉彎前未見到林志勇所騎乘之機車前來（見原審卷二七頁），
    其已有未注意來車動態之疏失，再依現場圖所示，本件肇事路口僅約六點五米寬
    ，佐以受處分人所陳其當時時速約二十至三十公里，而予推估，其只需一秒即可
    通過該路口，但受處分人之車輛碰撞處為右前葉子板處，亦即為車頭部位，足見
    受處分人甫左轉彎剎那間即發生碰撞，換言之，受處分人左轉彎時，林志勇之直
    行車亦已進入交岔路口，並不符道路交通安全規則第一百零二條第一項第六款但
    書之規定，受處分人仍應先讓林志勇之直行車先行，受處分人苟有研判對向來車
    之車速、距離確為安全時才駛入交叉路口，而非為搶先左轉，應不致肇事。是本
    件二車發生碰撞，致林志勇受有右側股骨中段三分之一粉碎性骨折、右膝撕裂傷
    及雙下腋多處擦傷等傷害，受處分人確有未禮讓有路權之直行車先行之違規，異
    議人上開所辯，委無可採。至林志勇駕駛車號車號ＳＤＳ─四０三號輕機車縱有
    超速或疏未注意車前狀況，此乃民事責任過失相抵問題，無礙受處人違規行為之
    成立。
  (三)綜上所述，受處分人有於前揭時、地駕駛汽車轉彎不讓直行車先行，並違反道路
    交通安全規則因而肇事致被害人受傷之違規情事，洵堪認定。原處分機關就受處
    分人違反交通安全規則肇事致人受傷部分，依道路交通管理處罰條例第六十一條
    第三項規定，裁處異議人吊扣駕駛執照三個月，固非無見，惟按，受處分人行為
    後，道路交通管理處罰條例第六十一條第三項業經總統於九十三年四月二十一日
    以華總一義字第○九三○○○七七六○一號令修正公布，並自九十三年四月二十
    三日生效施行，修正前道路交通管理處罰條例第六十一條第三項原係規定「汽車
    駕駛人駕駛汽車違反道路交通安全規則，因而肇事致人受傷者，吊扣其駕駛執照
    三個月至六個月」，然修正後道路交通管理處罰條例第六十一條第三項則修正為
    「汽車駕駛人駕駛汽車違反道路交通安全規則，因而肇事致人受傷者，記違規點
    數三點」，修正前後法律顯有不同，應認係屬法律之變更。再參照司法院大法官
    會議第一四二號解釋意旨、現行稅捐稽徵法第四十八條之三「納稅義務人違反本
    法或稅法之規定，適用裁處時之法律。但裁處前之法律有利於納稅義務人者，適
    用最有利於納稅義務人之法律。」之規定及行政秩序罰法草案第三條亦明定「從
    新從輕原則」，堪認行政秩序罰案件仍應有「從新從輕原則」之適用。從而關於
    違反道路交通安全規則肇事致人受傷部分，比較新舊法之結果，應認修正後之新
    法較有利於行為人，依照上開說明，自應適用修正後道路交通管理處罰條例第六
    十一條第三項規定予以裁處，原處分機關未及適用新法，逕予援引修正前道路交
    通管理處罰條例第六十一條第三項規定而為裁決，於法尚有未合，此部分即屬無
    從維持，自應予以撤銷，另依新法規定予以記違規點數三點，諭知如原裁定主文
    第二項所示。至受處分人轉彎車不讓直行車先行部分，原處分機關依道路交通管
    理處罰條例第四十八條第六款、第六十三條第一項第一款裁處異議人罰鍰九百元
    ，並記違規點數一點，核無不當，受處分人就此部分聲明異議為無理由，應予駁
    回。
四、原處分機關抗告意旨以：道路交通管理處罰條例第六十一條於九十三年七月一日
    修正公布，行政院並以命令自九十三年七月一日實施，且交通部九十三年六月二
    十九日交路字第○九三○○四○四三一號函釋該條文施行後案件之適用原則以受
    處分人行為時之法律處罰。則本件違反道路交通安全規則肇事致人受傷之處分，
    原處分機關依行為時之道路交通管理處罰條例第六十一條第三項規定，裁處受處
    分人吊扣駕照三月尚無違誤，爰依法提起抗告，請求撤銷原裁定等語。
五、按法規應規定施行日期，或授權以命令規定施行日期，中央法規標準法第十二條
    定有明文。又道路交通管理處罰條例第九十三條規定，本條例施行日期，由行政
    院以命令定之。道路交通管理處罰條例第六十一條於九十三年四月二十一日修正
    ，但非係依中央法規標準法第十三條所定於公布後第三日起生效。而應由行政院
    以命令定之。又原處分機關雖指稱上開條文據行政院命令自九十三年七月一日實
    施，然未據提出有關之資料，原審於九十三年六月二十五日件裁定時，上開修正
    條文究有無開始施行，原審並未查明，乃逕依修正後規定處罰，容有未洽。抗告
    人指摘原裁定不當非無理由，且受處分人於前揭時、地駕駛汽車轉彎不讓直行車
    先行，違反道路交通安全規則因而肇事致被害人受傷之違規行為，此為一行為而
    無從分割，應一併裁處及審理，應由本院將原定撤銷，發回原審法院更為妥適之
    處理。
據上論斷，應依道路交通管理處罰條例第八十九條，道路交通案件處理辦法第二十六
條，刑事訴訟法第四百十三條，裁定如主文。
中　　　華　　　民　　　國　　九十三　　年　　　八　　　月　　 十八 　　日
                            臺灣高等法院交通法庭
                                審判長法  官  張　連　財
                                      法  官  周　盈　文
                                      法  官  林　明  俊
右正本證明與原本無異。
不得再抗告。
                                      書記官  蕭　進　忠
中　　　華　　　民　　　國　　九十三　　年　　　八　　　月　　 二十 　　日
